【裁判字號】    97,簡上,231
【裁判日期】    971210
【裁判案由】    給付租金
【裁判全文】
臺灣臺中地方法院民事判決    97年度簡上字第231號
上  訴  人  甲○○○
上  訴  人  丙○○
            丁○○
上二人共同
訴訟代理人  乙○○
上列當事人間請求給付租金事件，兩造對於中華民國97年6月13
日本院沙鹿簡易庭96年度沙簡字第805號第一審判決各自提起上
訴，本院於97年11月26日言詞辯論終結，判決如下：
    主    文
原判決關於命(一)上訴人丙○○給付超過新台幣六萬七千五百八十
一元，及其中新台幣六萬一千八百十四元自民國九十六年十二月
一日起至清償日止按年息百分之五計付利息；其中五千七百六十
七元自民國九十七年六月三日起至清償日止按年息百分之五計付
利息；(二)上訴人丁○○給付超過新台幣一萬七千二百六十八元，
及其中新台幣一萬一千五百零一元自民國九十六年十二月一日起
至清償日止按年息百分之五計付利息；其中五千七百六十七元自
民國九十七年六月三日起至清償日止按年息百分之五計付利息；
(三)上訴人丙○○、丁○○自民國九十七年六月三日起給付金額超
過每月一千九百零一元部分，及該部分假執行之宣告，暨訴訟費
用之裁判均廢棄。
上開廢棄部分，上訴人甲○○○在第一審之訴及假執行之聲請駁
回。
上訴人丙○○、丁○○其餘上訴駁回。
上訴人甲○○○之上訴駁回。
第一、二審訴訟費用新台幣二萬六千五百三十九元，其中新台幣
一千八百元由上訴人丙○○負擔，五百元由上訴人丁○○負擔，
餘由上訴人甲○○○負擔。
    事實及理由
一、本件上訴人甲○○○主張：伊前提供所有坐落台中縣豐原市
    ○○○段692地號土地如原審判決附圖所示Ａ部分面積55.58
    平方公尺，由訴外人金大利建設股份有限公司 (下稱金大利
    公司)興建門牌號碼台中縣豐原市○○路108號建號214號三
    層樓房，該房屋經法院查封拍賣，由對造上訴人丙○○買受
    ，於民國90年12月28日登記為所有權人，就系爭土地之使用
    成立租賃關係，應按每月新台幣 (下同)10060 元計付租金
    。丙○○於95年11月2日將系爭建物應有部分二分之一移轉
    予對造上訴人丁○○，渠二人應共同給付上開租金。自90年
    12月28日起至97年6月2日止，丙○○應給付伊601920元，及
    自96年12月1日起至清償日止，按年息百分之五計算之利息
    ；丁○○自95年11月3日起至97年6月2日止，應給付伊10032
    0元，及自96年12月1日起至清償日止，按年息百分之五計算
    之利息；渠二人自97年6月3日起至交還土地之日止，應各按
    月給付伊5280元。求為命丙○○、丁○○如數給付之判決 (
    逾上開請求部分，業據甲○○○減縮其應受判決事項之聲明
    ) 。
二、上訴人丙○○、丁○○則以：丙○○買受系爭房屋後，甲○○○仍繼續占用，至93年9月13日始經執行法院點交，自當
    日起，其始得請求給付租金。系爭土地租金依法不得超過申
    報地價總額年息百分之10，且甲○○○在房屋之後門及騎樓
    前以烤漆板圍阻，妨礙伊之使用，應酌減租金按申報地價總
    額年息百分之5計算等語，資為抗辯。
三、甲○○○就其主張之事實，已據提出土地、建物登記簿謄本
    、台灣高等法院台中分院94年度上易字第120號判決為證，
    並為丙○○、丁○○所不爭，自屬真實。按出租人應以合於
    所約定使用、收益之租賃物，交付承租人，並應於租賃關係
    存續中保持其合於約定使用、收益之狀態，民法第423條定
    有明文。此項出租人之義務與承租人之給付租金義務，具有
    對價關係，如出租人未於租賃關係存續中保持其合於約定使
    用、收益之狀態，承租人非不得行使同時履行抗辯權而拒絕
    租金之給付。系爭房屋經法院拍賣，由丙○○買受，雖於90
    年12月28日辦妥所有權移轉登記；惟甲○○○仍繼續占有使
    用該房屋，至93年9月13日始由執行法院強制點交予丙○○
    ，有本院民事執行處函可稽。於點交前，甲○○○既未盡其
    出租人之義務，則丙○○拒絕該部分租金之給付，自非無據
    。
四、按城市地方租用基地建築房屋之租金，以不超過土地申報總
    價年息百分之10為限，土地法第105條準用同法第97條第1項
    定有明文。依土地法施行法第25條規定，土地法第97條所謂
    土地價額依法定地價。土地法第148條並明定：土地所有權
    人依本法所申報之地價，為法定地價。甲○○○請求依系爭
    土地之市價酌定租金，並非可採，其聲請鑑定，亦無必要。
    審酌系爭土地接臨台中縣豐原市寬15公尺之南陽路，交通便
    利，地上房屋供住宅使用等情狀，系爭土地之租金以按申報
    地價總額年息百分之10計算為適當。系爭土地自93年迄今之
    申報地價均為每平方公尺4560元，有土地登記簿謄本可憑，
    並為兩造所不爭。系爭房屋使用土地面積為55.58平方公尺
    ，其每月租金計為2112元 (4560元X55.58X10%12=2112元
    ，元以下四捨五入，以下同)。惟甲○○○於系爭房屋後門
    ，以烤漆板予以圍阻；在騎樓前亦以烤漆板圍阻約三分之二
    ，妨礙系爭土地之使用，依其妨礙之程度，承租人得拒絕給
    付租金十分之一。即甲○○○得請求之租金每月為1901元
    (2112元X9/10=1901元)。
五、丙○○於95年11月27日將系爭土地應有部分二分之一辦理所
    有權移轉登記予丁○○，自93年9月13日起至95年11月27日
    止，計26月又14日，丙○○應付租金50313元 (1901元X26
    14/30=50313元)。自95年11月28日起至96年11月30日止 (甲○○○對96年12月1日前之租金請求加付法定遲延利息，故
    計算至96年11月30日止)，計12月又3日，丙○○、丁○○各
    應付租金11501元 (1901元X12 3/302=11501元)。自96年
    12月1日起至97年6月2日 (甲○○○請求欠租期間之末日)止
    ，計6月又2日，丙○○、丁○○各應付租金5767元 (1901
    元X6 2/302=5767元)。以上丙○○應付租金共計67581元
    (50313+11501+5767=67581)，丁○○應付租金共計17268元
    (11501+5767=17268)。甲○○○請求渠二人如數給付，及計
    算至96年11月30日止，丙○○所欠租金61814元(50313+1150
    1= 61814)，丁○○所欠租金11501元，均自96 年12月1日起
    至清償日止，按年息百分之五計算加付法定遲延利息；自96
    年12月1日起至97年6月2日止，渠二人各欠租5767元，均自
    97年6月3日起至清償日止，按年息百分之五計算加付法定遲
    延利息；及自97年6月3日起，渠二人應共同按月給付甲○○○1901元，洵屬正當，應予准許。超過上開請求部分，尚非
    有據，不應准許。原判決關於丙○○、丁○○敗訴部分，其
    超過上開應准許之部分，即有未合，渠二人上訴論旨，指摘
    該部分原判決為不當，求予廢棄，為有理由；其餘上訴非有
    理由。甲○○○上訴論旨，指摘原判決關於其敗訴部分不當
    ，求予廢棄，亦非有理由。
六、據上論結，本件上訴人丙○○、丁○○之上訴為一部有理由
    ，一部無理由，上訴人甲○○○之上訴為無理由。依民事訴
    訟法第436條之1第3項、第449條第1項、第450條、第79條，
    判決如主文。
中    華    民    國    97    年    12    月    10    日
                  民事第六庭    審判長法  官  李彥文
                                      法  官  王邁揚
                                      法  官  呂明坤
上正本證明與原本無異。
不得上訴。
中    華    民    國    97    年    12    月    18    日
                                      書記官  李秋瓊


司法院資訊處製作；財團法人民間司法改革基金會備份。
